臺灣彰化地方法院刑事判決　　　　　　　96年度訴字第226號
公　訴　人　臺灣彰化地方法院檢察署檢察官
被　　　告　甲○○
　　　　　　　　　　（
上列被告因違反毒品危害防制條例等案件，經檢察官分別提起公
訴（95年度毒偵字第3915號《移送併辦案號：95年度毒偵字第
4869 號、96年度毒偵字第480、1019號》、95年度毒偵字第4869
號《移送併辦案號：96年度毒偵字第480、1019號》、95年度偵
字第10984號），本院合併審理並裁定以簡式審判程序判決如下
：
    主  文
甲○○施用第一級毒品，累犯，處有期徒刑壹年貳月，扣案之海
洛因捌包（毛重共約5.7公克）沒收銷燬之、空袋貳個沒收；又
施用第二級毒品，累犯，處有期徒刑拾月，扣案之甲基安非他命
貳包（毛重約1.7公克）又貳包（毛重共約1.4公克）沒收銷燬之
、吸食器壹支沒收；又明知為禁藥而轉讓，累犯，處有期徒刑肆
月。有期徒刑部分應執行有期徒刑貳年貳月。
    事  實
一、甲○○曾因施用毒品案件，經觀察、勒戒後認無繼續施用毒
    品之傾向，由臺灣彰化地方法院檢察署檢察官於民國（下同
    ）87年7月20日以87年度偵字第4739號為不起訴之處分，又
    因施用毒品案件，受強制戒治，於89年8月15日執行完畢釋
    放，復於5年內之93年間，因施用毒品案件，經本院判處有
    期徒刑1年4月確定，甫於95年5月14日執行完畢。竟不思戒
    除毒癮惡習：
(一)自95年8月12日起至96年2月18日止，在其彰化縣彰化市○○
    里○○路60巷34號住處等地，以將甲基安非他命置於鋁箔紙
    上用燒燒後吸食氣體之方式，多次施用第二級毒品甲基安非
    他命。
(二)另自95年8月12日起至96年2月18日，在其同上住處等地，以
    將海洛因摻在香煙內點燃吸食之方式，施用第一級毒品海洛
    因多次。
(三)其又明知安非他命係毒品危害防制條例第2條第2項第2款之
    第2級毒品，並為藥事法所管制之禁藥，不得轉讓、施用，
    於95年11月（起訴書誤載為12月）26日15時許，在彰化市○
    ○路，無償提供安非他命供唐進利施用1次，而轉讓禁藥。
二、嗣先後於：95年8月15日14時許，經警在其上揭住處查獲
    並採其尿液送驗結果，呈甲基安非他命陽性反應。95年9
    月13日13時30分許，為警辦理毒品人口定期調驗業務時採其
    尿液送驗結果，甲基安非他命及嗎啡均呈陽性反應。95年
    11月27日下午6時30分許，為警在彰化縣彰化市○○路○段與
    雲長路口查獲，並扣得第二級毒品甲基安非他命2包（毛重
    約1.7公克）及採其尿液送驗（另又扣得海洛因7包、磅秤1
    台、分裝袋10只、行動電話1具及現金新台幣24,400元等物
    ；此部分因檢察官認涉犯意圖販賣而持有第一級毒品罪嫌，
    由檢察官另為處理）。96年2月18日4時25分許，在彰化縣
    花壇北口村中山路2段651號為警查獲，扣得其所有之海洛因
    8包（毛重共約5.7公克）、安非他命2包（毛重共約1.4公克
    ）、供施用海洛因用之空袋2個、供吸食安非他命用之吸食
    器1支。
三、案經臺中市警察局、彰化縣警察局彰化分局先後移送臺灣彰
    化地方法院檢察署檢察官偵查起訴及移送併辦。
 　 理  由
一、上揭事實，業據被告甲○○於警訊、偵查及本院審理中坦承
    不諱，其轉讓安非他命部分，核與證人唐進利供證情節相符
    ；其施用毒品部分，並有海洛因8包（毛重共約5.7公克）、
    安非他命2包（毛重共約1.4公克）又2包（毛重約1.7公克）
    、空袋2個、吸食器1支扣案可資佐證，其上揭時地經警先後
    3次採尿送驗結果，第1次（95年8月15日）呈甲基安非他命
    陽性反應、第2、3次（95年9月13日及11月27日）之尿液則
    甲基安非他命及嗎啡均呈陽性反應，有詮昕科技股份有限公
    司濫用藥物尿液檢驗報告3紙可憑（附第3915號偵卷第13 頁
    、第480號偵卷第7頁、第4869號偵卷第49頁），事證明確，
    被告自白核與事實相符。
二、按修正毒品危害防制條例就施用毒品者，僅於「初犯」及「
    5年後再犯」二種情形，有其追訴條件之限制，即須於初犯
    經觀察、勒戒或強制戒治釋放後，5年內均無施用毒品之行
    為，始能認其前所實施之觀察、勒戒或強制戒治已足遮斷毒
    癮，而得於5年後再犯時，再予適用初犯之規定，重行觀察
    、勒戒等程序；倘5年內已經再犯，被依法追訴處罰，縱其
    第3次（或第3次以上）施用毒品之時間在初犯釋放5年以後
    ，即與「5年後再犯」之情形有別，且因已於「5年內再犯」
    ，顯見其再犯率甚高，原實施觀察、勒戒或強制戒治，已無
    法收其實效，而無5年戒斷期之存在，自無再經觀察、勒戒
    及強制戒治之必要，應由檢察官逕行起訴，最高法院95年度
    台非字第59號判決、95年度台非字第65號判決及95年度第7
    次刑事庭會議決定足供參照。本件被告曾於87年間因施用毒
    品案案件，經送強制戒治後，於89年8月15日執行完畢釋放
    ，又於5年內之93年間，因施用毒品案件，經本院判處有罪
    判決確定，有其前案紀錄足參，揆諸前開實務見解，因被告
    在強制戒治執行完畢釋放後之5年內，業有施用毒品之行為
    ，則本次被告於95年8月至同年11月間再次施用毒品，即與5
    年後再犯之情形有別，自應依法論科。
三、核被告甲○○所為，係犯毒品危害防制條例第10條第1項之
    施用第一級毒品罪、同條第2項之施用第二級毒品罪、藥事
    法第83條第1項之轉讓禁藥罪。被告施用及轉讓毒品前後持
    有毒品之低度行為為施用及轉讓之高度行為所吸收，均不另
    論罪；其所犯3罪，犯意各別、行為互異，應分論併罪之。
    又被告前於93年間，因施用毒品案件，經本院判處有期徒刑
    1年4月確定，甫於95年5月14日執行完畢，有其刑案資料查
    註紀錄表1份在卷可參，其於受有期徒刑之執行完畢後，5年
    內故意再犯本件有期徒刑以上之罪，為累犯，應依刑法第47
    條第1項之規定，分別加重其刑。再按施用毒品成癮或有施
    用毒品之習慣者，其施用行為即具有反覆實施之性質，應為
    集合犯，是被告分別多次用第一級毒品海洛因及多次施用第
    二級毒品甲基安非他命之犯行間，各屬包括一罪；又起訴書
    僅載論被告95年8月12日施用安非他命及95年11月27日施用
    海洛因之犯行，其餘部分雖未載及，然因屬包括一罪，復經
    檢察官移送併辦，依審判不可分之法理，本院應併予審理。
    爰審酌被告甲○○有多次毒品前科之素行及本案犯罪之動機
    、本案施用毒品時間長短、方法、手段、所生危害暨轉讓毒
    品次數僅為1次、犯後坦承犯行、態度尚佳等一切情狀，分
    別量處如主文所示之刑，及定其應執行刑，以示懲儆。扣案
    之海洛因8包、甲基安非他命2包又2包係查獲之第一、二級
    毒品，經公訴檢察官於本院審理中聲請宣告沒收，併依法宣
    告沒收銷燬之，空袋2個、吸食器1支係被告所有供施用毒品
    所用之物，併予宣告沒收。至被告於95年11月27日另為警查
    扣之第一級毒品海洛因7包、磅秤1台、分裝袋10只、行動電
    話1具及現金新台幣24,400 元等物，因檢察官認被告此部分
    另涉犯意圖販賣而持有毒品罪嫌而另案偵辦中，起訴書及公
    訴檢察官就此部分並均論明不聲請沒收（參第4869號起訴書
    第3頁及本院審理筆錄），是此部分應由檢察官另為處理，
    附此敘明。
據上論斷，應依刑事訴訟法第273條之1第1項、第299條第1項前
段、毒品危害防制條例第10條第1、2項、第18條第1項前段，藥
事法第83條第1項，刑法第11條、第38條第1項第2款、第47條第1
項、第51條第5款，判決如主文。
本案經檢察官鮑慧忠到庭執行職務。
中　　華　　民　　國　　96　　年　　3 　　月　　30　　日
                  刑事第三庭     法  官   林欽章
以上正本證明與原本無異。
如不服本判決，應於判決送達後十日內向本院提出上訴狀 (須附
繕本 )。
中　　華　　民　　國　　96　　年　　3 　　月　　30　　日
                                 書記官   魏嘉信
附錄本案論罪科刑法條全文：
毒品危害防制條例第10條
施用第一級毒品者，處6月以上5年以下有期徒刑。
施用第二級毒品者，處3年以下有期徒刑。
毒品危害防制條例第18條
查獲之第一、二級毒品及專供製造或施用第一、二級毒品之器具
，不問屬於犯人與否，均沒收銷燬之；查獲之第三、四級毒品及
製造或施用毒品之器具，無正當理由而擅自持有者，均沒入銷燬
之。但合於醫藥、研究或訓練之用者，得不予銷燬。
前項合於醫藥、研究或訓練用毒品或器具之管理辦法，由法務部
會同行政院衛生署定之。
藥事法第83條
明知為偽藥或禁藥，而販賣、供應、調劑、運送、寄藏、牙保、
轉讓或意圖販賣而陳列者，處7年以下有期徒刑，得併科新臺幣5
百萬元以下罰金。
犯前項之罪，因而致人於死者，處7年以上有期徒刑，致重傷者
，處3年以上12年以下有期徒刑。
因過失犯第1項之罪者，處2年以下有期徒刑、拘役或科新臺幣30
萬元以下罰金。
第 1 項之未遂犯罰之。
